臺灣彰化地方法院交通事件裁定　　　　 96年度交聲字第558號
原處分機關　交通部公路總局臺中區監理所彰化監理站
異　議　人
即受處分人　乙○○
上列受處分人因違反道路交通管理處罰條例案件，對於交通部公
路總局臺中區監理所彰化監理站民國九十六年六月二十七日所為
之處分（原處分：彰監四字第裁六四－Ｉ00000000號）
，聲明異議，本院裁定如下：
    主  文
異議駁回。
    理  由
一、聲明意旨略以：異議人於民國九十六年五月二十九日下午二
    時五十分許，駕駛車牌號碼ＨＣ－五三四三號自用一般小客
    車，行經彰化縣永靖鄉○○路與西門路口，而當時伊係過綠
    燈與黃燈，直行約二十公尺處有閃紅燈號誌車子右轉（瑚璉
    路），車子直行約一百公尺有紅綠燈號誌，再直行約五十公
    尺紅綠燈號誌此時紅燈車子停等，此刻警察指示異議人把車
    子停靠在右邊（瑚璉路、永坡路口）異議人問警察怎麼了？
    惟警察攔停時，卻告知其親眼目睹異議人係闖紅燈，異議人
    說闖黃燈，異議人要申訴，然後警察叫一輛車過來說是跟在
    異議人後面的車子，異議人知道跟在後面的車子離異議人很
    遠，無從確認。警察親眼目睹闖紅燈，且欲與西門路通過路
    口之一部自小客車及機車發生擦撞，這全是子虛烏有之事，
    是警察誣鱴異議人。警察將違規單要異議人簽收時，異議人
    非常生氣全身發抖，警察說你不可以把單子撕掉，異議人再
    一次說是闖黃燈，這單子與事實不符異議人要申訴，在無可
    奈何之下只能在舉發單上簽名處註明「闖黃燈」，因舉發事
    由與事實不符，為此聲明異議云云。
二、按汽車駕駛人，行經有燈光號誌管制之交岔路口闖紅燈者，
    處新臺幣（下同）一千八百元以上五千四百元以下罰鍰，道
    路交通管理處罰條例第五十三條第一項定有明文。
三、經查：
  （一）異議人乙○○於九十六年五月二十九日下午二時五十分
        許，駕駛車牌號碼ＨＣ－五三四三號自用一般小客車，
        行經彰化縣永靖鄉○○路與西門路口，因「闖紅燈」之
        違規事實，而為彰化縣警察局員林分局警員尾隨攔停並
        當場掣單舉發，嗣經交通部公路總局臺中區監理所彰化
        監理站依道路交通管理處罰條例第五十三條第一項之規
        定，裁處罰鍰二千七百元整，並依同條例第六十三條記
        違規點數三點，罰鍰限於九十六年七月二十七日前繳納
        ，上開罰鍰逾九十六年七月二十七日仍不繳納者，依法
        移送強制執行，此有彰化縣警察局舉發違反道路交通管
        理事件通知單（彰警交字第Ｉ00000000號）通
        知聯及交通部公路總局臺中區監理所彰化監理站違反道
        路交通管理事件裁決書（彰監四字第裁六四－Ｉ000
        00000號）影本各一紙附卷可稽，是上揭舉發事實
        應無違誤。（二）惟異議人辯稱：伊聲明異議狀內雖係
        記載為闖黃燈，不是闖紅燈，但伊當時開車過去時燈號
        其實是綠燈，伊也沒有闖黃燈云云。然經本院於九十六
        年七月二十五日當庭詰之證人即本件現場舉發之員警甲
        ○○到庭結證稱：「（法官問：詳述當天開單過程？）
        當天九十六年六月二十九日當時是由巡佐周錫椅帶班執
        行十四至十六在永靖鄉○○路與西門路口交通稽查勤務
        ，於十四時五十分發現一部ＨＣ－五三四三自小客車，
        由開明路直行通過西門路時，未減速並闖紅燈加速通過
        ，當時本來要馬上攔截，但是因為ＨＣ－五三四三小客
        車車速很快，又有西門路綠燈直行之車輛，一部自小客
        車，一部是機車，差一點撞上ＨＣ－五三四三自小客車
        ，於是職與巡佐就尾隨至瑚璉路與永玻路口攔停，攔檢
        後告訴駕駛人乙○○本人，因於上述時、地有闖紅燈行
        為，當時駕駛人乙○○只承認自己有闖黃燈，但否認有
        闖紅燈，於是當下攔下尾隨在ＨＣ－五三四三自小客車
        後面的一部九Ｍ－九七００號自小客車駕駛人與乙○○
        本人對質，並告知她是闖紅燈，但駕駛人乙○○依然否
        認有闖紅燈的行為，當時職與巡佐並告知乙○○有闖紅
        燈的行為並告發。」、「（法官問：有與九Ｍ－九七０
        ０號自小客車的車主做筆錄？）沒有，當時九Ｍ－九七
        ００號車主有當場有與乙○○對質說她確實有闖紅燈的
        行為。」、「（法官問：你們當時看到乙○○闖紅燈時
        是否在她後面或是前面看到的？）我們當時是兩部警用
        機車跟在車主乙○○自小客車的後面。」、「（法官問
        ：你們有親眼看到？）是的，是她在機車等停區的前面
        就已經黃燈變紅燈了。」、「（法官問：你們巡佐有無
        看到？）有。我們二人都有看到。」等語明確；再參以
        異議人於本院訊問時亦陳稱：「（法官問：妳當時有無
        一部車號九Ｍ－九七００號的車主被攔下來？）有，一
        台白色吉普車被攔下。」、「（法官問：白色吉普車車
        主有無當著妳的面跟警察說妳闖紅燈？）有，他坐在車
        上說的，說完就把車開走了。」等詞。再參酌以一般駕
        駛人於駕車行經路口時，僅係就順向前之路口燈號加以
        注意，故駕駛人就其本身有無闖「黃」、「紅」燈之判
        斷，當不可能係於駕車通過順向路口停等線後再觀看注
        意對向路口燈號，用以判斷自己有無闖「黃」、「紅」
        燈，且一般可看到自己車行順向前之路口燈號係「黃」
        燈時，衡情當亦係在自己順向距離路口燈號前數公尺處
        ，若以異議人自己於卷附之彰化縣警察局彰警交字第Ｉ
        00000000號舉發違反道路交通管理事件通知單
        上所填載之「闖黃燈」觀之，足見異議人必是在自己順
        向距離路口燈號前數公尺處看到前方路口燈號已經變為
        黃燈無誤，再待被告駕車前行至路口停等線時，該路口
        燈號勢必已經變為紅燈等情，益徵上開證人甲○○當庭
        所為之證述應係與實情相符，是證人前揭證述顯難認為
        係虛妄無據之詞。
  （二）雖異議人事後於本院訊問時翻異前詞改稱：伊聲明異議
        狀內雖係記載為闖黃燈，不是闖紅燈，但伊當時開車過
        去時燈號其實是綠燈，伊也沒有闖黃燈乙節。然查交通
        勤務警察或依法令執行交通稽查任務人員，開單舉發違
        反道路交通管理處罰條例所列之違規事實，經公路主管
        機關或警察機關所為之裁決處罰，本質上為行政處分，
        係公務員基於職務上權力，依法就特定之具體事件所為
        ，並具有公法上效果之單方行政行為。而根據公務員為
        公法上行為，具有公信力之原則，該行政處分原則上被
        推定為真正，以達維護交通秩序及公共安全之行政目的
        。又依舉證責任分配之原則，應由當事人對有利於己之
        事實，負舉證之責，而於交通違規聲明異議程序，亦應
        作相同之解釋，此由細繹行政訴訟法第一百三十六條有
        關行政訴訟程序準用民事訴訟法第二百七十七條舉證責
        任分配原則規定之立法意旨，即可明瞭。準此，本件異
        議人僅質疑彰化縣警察局員林分局員警甲○○之舉發違
        規行為，惟其並未就該執勤員警於前開時、地，對異議
        人上述違規事實有所誤認或採證錯誤之情形，提出相關
        事證以供調查；參以員警執行公務時，本身即受有行政
        懲處責任之監督，且經核亦無其他任何證據，足資證明
        本件執勤員警確有捏造事實違法取締之情事，則執勤員
        警本於維護交通秩序及行車安全等職責所為之本件交通
        違規舉發內容，自應受到合法、正確之推定。是異議人
        僅空言否認有何「闖紅燈」之違規情節，而未能就其有
        利於己之事實善盡舉證之責任，顯屬無據，實不足採。
        此外，復斟之證人甲○○係於本院訊問時，以具結擔保
        其證言之真實性並在負擔偽證罪之心理處罰狀態下所為
        之證述，自無自陷於偽證罪之追訴，而刻意構詞誣賴異
        議人之理；且於本件卷存證據資料內復查無任何積極證
        據足以證明證人上開證述係屬虛偽，亦未有足以令人顯
        信其供述為不可採之品性證據或前科證據存在，本院自
        不得僅以證人為本件開單舉發異議人之員警而全盤抹煞
        其在訴訟上所具有之證人資格。是以，本院綜合上情，
        認證人甲○○前揭證述為可採；從而，受處分人空言否
        認有何違規情節，顯屬無據。
  （三）綜上所述，異議人所駕駛之上開自用一般小客車，確於
        前揭時、地，行經有燈光號誌管制之交岔路口闖紅燈之
        行為，原處分機關依道路交通管理處罰條例第五十三條
        第一項裁處異議人罰鍰新臺幣二千七百元，並依同條例
        第六十三條第一項第三款記違規點數三點，於法尚無不
        合，本件異議為無理由，應予駁回。
據上論斷，應依道路交通案件處理辦法第十九條，裁定如主文。
中　　華　　民　　國　九十六　年　　七  　月　二十七　日
                        交通法庭  法  官  許旭聖
以上正本證明與原本無異。
如不服本裁定，應於裁定送達後五日內，向本院提出抗告狀（須
附繕本）。
中　　華　　民　　國　九十六　年　　七  　月　二十七　日
                                  書記官  黃幼華
